【裁判字號】    95,交聲,133
【裁判日期】    950428
【裁判案由】    聲明異議
【裁判全文】
臺灣臺中地方法院交通事件裁定         95年度交聲字第133號
原處分機關  交通部公路總局臺中區監理站
受處分人    鑫長鋼珠工業股份有限公司
即異議人
負 責 人    甲○○
上列受處分人因違反道路交通管理處罰條例案件，對於交通部公
路總局臺中區監理站民國95年1月13日所為之中監違字第裁60-G0
0000000號、中監違字第裁60- HA0000000號裁決書之處分聲明異
議，本院裁定如下：
    主    文
原處分均撤銷。
交通部公路總局臺中區監理站中監違字第裁 60- HA0000000號違
反道路交通管理事件裁決書部分，鑫長鋼珠工業股份有限公司不
罰。
鑫長鋼珠工業股份有限公司汽車駕駛人，行車速度超過規定之最
高時速，處罰鍰新臺幣貳仟肆佰元，並記違規點數壹點。
    理    由
一、原處分機關交通部公路總局臺中區監理所略以：本案係臺中
    縣警察局於民國（下同）91年3月29日22時6分許，在中線08
    9縣004K+800M處，查獲車牌號碼5R- 0347號自小客車有「駕
    車行經有燈光號誌管制之交岔路口闖紅燈」之違規；及臺中
    市警察局於93年8 月27日00時28分在臺中市○○○路、永鎮
    巷口查獲車牌號碼5R- 0347號小自客車有「行車限速50公里
    ，經測時速81公里，超速31公里（滿20公里以上）」違規，
    遂以中縣警交相字第HA0000000號、中市警交字第G00000000
    號舉發違反道路交通管理事件通知單逕行舉發。嗣受處分人
    即異議人鑫長鋼珠工業股份有限公司（下稱受處分人）均未
    依指定應到案日期前到案，本所遂於95年1 月13日分別以中
    監違字第裁60-G00000000、HA0000000 號裁決書各裁處罰鍰
    新臺幣（下同）2400元、5400元整。本案原舉發單位依法定
    地址寄送違規通知單，遭退件後，原舉發單位復依規定辦理
    寄存送達並無違誤等語。
二、本件受處分人聲明異議意旨略以：緣於94年4 月至委外驗車
    廠，驗車被拒才被告知，有紅單未繳，且已過期，罰鍰更因
    此大漲2 倍，因伊從未收悉致不能於法定日內繳款，遂深感
    不服，提出申訴等語。
三、就交通部公路總局臺中區監理所95年1 月13日中監違字第裁
    60－HA0000000號裁決書之處分部分：
  (一)按違反道路交通管理處罰條例之行為，自行為成立之日起；
    行為有連續或繼續之狀態者，自行為終了之日起，逾3 個月
    不得舉發，道路交通管理處罰條例第90條第1 項定有明文。
    揆諸其立法目的在避免法律關係遲不確定致生法秩序不安定
    之結果，並同時保障人民權益。
  (二)次按違反道路交通管理事件統一裁罰基準及處理細則第11條
    第1項第3款規定：「行為人有本條例之情形者，應填製舉發
    違反道路交通管理事件通知單，並於被通知人欄予以勾記，
    其通知聯依下列規定辦理....：三、逕行舉發者，應按已查
    明之資料填註車牌號碼、車輛種類、車主姓名或地址，並於
    通知單上方空白處加註逕行舉發之文字後，由舉發機關送達
    被通知人。」明文規定逕行舉發之舉發通知單應送達於被通
    知人；且處理違反道路交通管理事件，有關文書送達之程序
    ，依行政程序法之規定，違反道路交通管理事件統一裁罰基
    準及處理細則第5 條定有明文，是逕行舉發通知單之送達程
    序應依行政程序法規定行之。而送達，不能依前2 條規定為
    之者，得將文書寄存送達地之地方自治或警察機關，並做送
    達通知書兩份，1 份黏貼於應受送達人住居所、事務所、營
    業所或其就業處所門首，另1 份交由鄰居轉交或置於該送達
    處所信箱或其他適當位置，以為送達；前項情形，郵政機關
    為送達者，得將文書寄存於送達地之郵政機關；寄存機關自
    收受寄存文書之日起，應保存3 個月，行政程序法第74條亦
    有明文。
  (三)再按公法上有特定相對人之意思表示或意思通知，除法律有
    特別規定者外，在非對話為之者，應以達到相對人時生效，
    所謂達到，乃在使相對人居於可得瞭解之狀態為已足，此在
    法理上應為當然之解釋（行政法院68年度判字第838 號裁判
    意旨參照)。又88年2月3日公布、90年1月1 日施行之行政程
    序法就行政機關所為有特定相對人之書面行政處分或行政行
    為之送達，於第67條至第91條定有明文規定，同法第110 條
    第1 項復明定：「書面之行政處分自送達相對人及已知之利
    害關係人起；書面以外之行政處分自以其他適當方法通知或
    使其知悉時起，依送達、通知或使知悉之內容對其發生效力
    」。前揭違反道路交通管理事件統一裁罰基準及處理細則第
    5 條既有如上所述之明文規定，且交通裁罰事件中相關行政
    機關所為之行政行為，並非屬行政程序法第3條第2 項、第3
    項所列舉之得排除行政程序法適用之行政機關或行政行為，
    而交通違規行為之舉發在性質上復屬公法上有相對人之書面
    意思通知，故自應適用行政程序送達之規定，並依前開行政
    法院判決之見解及行政程序法第110條第1項之規定，以書面
    之舉發通知依行政程序法之規定送達於受通知人時，始完成
    舉發程序而發生效力。
  (四)查本件受處分人所有之車號5R-0347號自小客車，於91年3月
    29日22時6 分許，在中線089線004K+800M處行經有燈光號誌
    管制之交岔路口有闖紅燈之違規事實，為臺中縣警察局依採
    證照片逕行舉發，並掣開舉發通知單等情，有中縣警交相字
    第HA0000000號舉發通知單、違規採證相片2幀在卷可稽，且
    受處分人對於前開違規事實亦不否認，是受處分人有闖紅燈
    之違規事實，已堪認定。惟上開舉發通知單雖由原舉發機關
    即臺中縣警察局於91年5 月10日以大宗掛號郵寄至受處分人
    之住所地即「臺中市○○區○○里○○○○街11巷7號1 樓」
    ，經郵政機關以招領逾期而退回原舉發單位，舉發機關依上
    開行政程序法第74條規定，仍應再以掛號郵件向受處分人為
    寄存送達，其送達程序始為適法，然經本院函詢結果，原舉
    發機關並未向受處分人執行寄存送達程序，此有臺中縣警察
    局95年4月7日中縣警交字第0950040786號函在卷可稽，揆諸
    前揭行政程序法有關送達之規定，於法即有未合，自不發生
    舉發通知單已合法送達於受處分人之效力，本件舉發通知單
    既未經合法送達，即難謂已完成舉發之程序，從而受處分人
    就此部分辯稱：從未收悉紅單，致不能於法定日內繳款等語
    ，尚屬可採。又本件受處分人違規日期為91年3 月29日，原
    舉發機關雖於同年4 月25日製作舉發通知單逕行舉發，有上
    開舉發單在卷足憑，惟上開舉發通知單並未依法送達受處分
    人以完成舉發程序，已如上述，依照前揭道路交通管理處罰
    條例第90條之規定，係已逾3 個月而不得為舉發之行為，從
    而原處分機關依據道路交通管理處罰條例第53條第1 項之規
    定，且以受處分人未依期限繳納或到案聽候裁決裁處最高罰
    鍰5400元，即有未洽，是原處分應予撤銷，並就受處分人此
    部分之違規事實，為不罰之諭知。
四、就交通部公路總局臺中區監理所95年1 月13日中監違字第裁
    60－G00000000號裁決書之處分部分：
  (一)按汽車駕駛人，行車速度，超過規定之最高時速，處1200元
    以上2400元以下罰鍰；汽車駕駛人違反道路交通管理處罰條
    例第40條第1項者，除依原條款處罰鍰外，並記違規點數1點
    ；另汽車違反道路交通管理事件，以科學儀器取得違規證據
    資料，足資認定其違規事實者，得逕行舉發之，而逕行舉發
    ，應記明車輛牌照號碼、車型等可資辨明之資料，查明汽車
    所有人姓名或名稱、住址，並以該汽車所有人為被通知人製
    單舉發之，由舉發機關送達被通知人，道路交通管理處罰條
    例第40條第1項、第63條第1項第1款、第7條之2第1項第6 款
    、第2項分別定有明文（按道路交通管理處罰條例第7 條之2
    、第40條、第63條於94年12月28日修正公佈，然新修正之條
    文明訂生效日期另由行政院主管機關公布施行，而目前尚未
    發佈，自仍應適用原有之規定。）；次按駕駛汽車違反道路
    交通管理處罰條例第40條第1 項而超過規定之最高時速20公
    里以上之事件，逾越應到案期限30日以上繳納或到案聽候裁
    決者，處2400元罰鍰，亦為違反道路交通管理事件統一裁罰
    基準及處理細則第2條第2項、及違反道路交通管理事件統一
    裁罰基準表所明定。再按送達，不能依前2 條規定為之者，
    得將文書寄存送達地之地方自治或警察機關，並作送達通知
    書2份，1份黏貼於應受送達人住居所、事務所、營業所或其
    就業處所門首，另1 份交由鄰居轉交或置於該送達處所信箱
    或其他適當位置，以為送達。前項情形，由郵政機關為送達
    者，得將文書寄存於送達地之郵政機關。寄存機關自收受寄
    存文書之日起，應保存3 個月，亦為行政程序法第74條所明
    定。
  (二)經查：本件受處分人所有之車號5R- 0347號自小客車，於93
    年8月27日0時28分許，行經臺中市○○○路、永鎮巷口，因
    行車限速50公里，經測時速81公里，超速31公里（滿20公里
    以上）違規，為臺中市警察局依採證照片逕行舉發，並掣開
    舉發通知單等情，有G00000000 號舉發通知單、違規採證相
    片1 幀在卷可稽，且受處分人對於前開違規事實亦不否認，
    是受處分人有超速之違規事實，應可認定。又查前揭舉發通
    知單業由原舉發機關於93年10月23日依郵務送達方式寄發至
    受處分人之住所地即「臺中市北屯區○○○○街11巷7號」，
    因未能送達，嗣由郵政機關即臺中市○○路郵局於93年10月
    26日依法為寄存送達，此有公司登記查詢資料、臺中市警察
    局送達證書各1 紙在卷可稽，足見其送達過程，均屬依法有
    據，並無違誤，是受處分人此部分所辯：未收悉罰單，致不
    能於法定日內繳納云云，並非可採。
  (三)原處分機關依前揭道路交通管理處罰條例第40條第1 項、違
    反道路交通管理事件統一裁罰基準表之規定，裁處異議人罰
    鍰2400元，固非無見；惟原處分機關於裁決書僅處以罰鍰，
    漏依同條例第63條第1項第1款之規定，除處上開罰鍰外，並
    予記違規點數1 點，於法自有未合。受處分人此部分之異議
    雖無理由，惟原處分既有前揭違法之處，自應予撤銷，另由
    本院就此部分依前揭規定諭知受處分人處罰鍰2400元，並記
    違規點數1點。
五、據上論斷，應依道路交通管理處罰條例第87條第2 項、道路
    交通案件處理辦法第20條，裁定如主文。
中    華    民    國    95    年    4     月    28    日
                  交通法庭    法  官  林慧英
上正本證明與原本無異。
如不服本裁定應於送達後5日內向本院提出抗告狀。
                              書記官  廖碩薇
中    華    民    國    95    年    4     月    28    日


司法院資訊處製作；財團法人民間司法改革基金會備份。
